【裁判字號】    99,事聲,59
【裁判日期】    991126
【裁判案由】    聲明異議
【裁判全文】
臺灣板橋地方法院民事裁定              99年度事聲字第59號
異  議  人  上友工業股份有限公司
法定代理人  林平一
相  對  人  德商萬寶龍文具有限公司Montblanc-Simplo Gmbh
法定代理人  樂茲貝
            韓修翰
代  理  人  李志珊律師
            郭建中律師
上列當事人間聲請確定訴訟費用額事件，異議人對於本院司法事
務官民國99年5月12日所為之99年度司聲更字第6號裁定聲明異議
，本院裁定如下：
      主    文
原裁定廢棄。
      理    由
一、「當事人對於判決，僅得以上訴方法聲明不服，故其訴狀內
    雖誤用抗告名稱，仍應以上訴論。」（最高法院19年上字第
    489 號判例參照）。復按當事人對於司法事務官處理事件所
    為之終局處分，得於處分送達後十日之不變期間內，以書狀
    向司法事務官提出異議。司法事務官認前項異議有理由時，
    應另為適當之處分；認異議為無理由者，應送請法院裁定之
    。法院認第一項之異議為有理由時，應為適當之裁定；認異
    議為無理由者，應以裁定駁回之。前項裁定，應敘明理由，
    並送達於當事人，民事訴訟法第240條之4定有明文。異議人
    於民國99年5月19日收受99年度司聲更字第6號裁定後於同年
    5 月28日向本院三重簡易庭提起抗告。雖依上開法律規定對
    司法事務官所為之決定不服者乃係提出異議，然異議人既於
    法定期間內對於司法事務官所為之決定表示不服者，依上開
    判例意旨，異議人之行為即合於法律規定，不以名稱係以異
    議或抗告而效力所有不同，合先敘明。
二、本件異議意旨略以：
（一）依據民事訴訟法第92條規定：「當事人分擔訴訟費用者，
      法院應於裁判前命他造於一定期間內，提出費用計算書、
      交付聲請人之計算書繕本或影本及釋明費用額之證書」。
      然原裁定並未依上開規定命異議人提出費用計算書等文件
      ，致金額有重大差誤。
（二）又依臺灣高等法院95年度上更（一）字第36號判決主文「
      第一、二審及發回前第三審訴訟費用除確定部分外，由上
      訴人（即本件異議人）負擔三分之一，餘由被上訴人（即
      本件相對人）負擔」。本件兩造需彼此負擔訴訟費用，其
      已向最高法院聲請核定異議人發回前第三審（95年度台上
      字第293號）律師酬金，原裁定不當，為此聲明異議，求
      為廢棄原裁定等語。
三、按第三審律師之酬金，為訴訟費用之一部，並應限定其最高
    額，民事訴訟法第466條之 3第1項定有明文。而本件最高法
    院廢棄發回之95年度台上字第293號，及確定駁回上訴之98
    年度台上字第80號事件，相對人委任律師之酬金，固經最高
    法院99年5月3日民五98台聲1218字第0990000001號函個別核
    定為新臺幣（下同）5萬元。然依發回後之臺灣高等法院95
    年度上更（一）字第36號判決主文所示，其第一、二審及發
    回前第三審訴訟費用除確定部分外，由異議人負擔三分之一
    ，餘由相對人負擔。是該最高法院廢棄發回之95年度台上字
    第293號訴訟事件，關於本件異議人委任律師之酬金，相對
    人亦應負擔三分之二。然查，原裁定未究及此，於法顯有不
    符，抗告意旨求予廢棄，自應認為有理由，爰由本院予以廢
    棄發回，俾司法事務官查明異議人於最高法院95年度台上字
    第293號訴訟事件委任律師酬金之核定數額，及兩造應負擔
    之訴訟費用比例究為若干（見相對人99年11月22日陳報更正
    狀），再為更行審理。
中    華    民    國    99    年    11    月    26    日
                  民事第三庭    法  官  陳財旺
以上正本證明與原本無異
如不服本裁定應於送達後10日內向本院提出抗告狀，並應繳納抗
告費新台幣1,000元整。
中    華    民    國    99    年    11    月    26    日
                                書記官  陳淑芳

司法院資訊處製作；財團法人民間司法改革基金會備份。
